臺灣南投地方法院民事裁定
110年度監宣字第194號
聲  請  人  李俊踴  

相  對  人  李益昌  


關  係  人  李欣翰  

關  係  人  江秀靜  

關  係  人  李若寰  

上列聲請人對於相對人聲請監護宣告事件，本院裁定如下：
    主    文
一、宣告李益昌（男，民國00年0月0日出生，身分證統一編號：
    Z000000000號）為受監護宣告之人。
二、選定李俊踴（男，民國00年0月00日出生，身分證統一編號
    ：Z000000000號）為受監護宣告人李益昌之監護人。
三、指定李欣翰（男，民國00年0月00日出生，身分證統一編號
    ：Z000000000號）為會同開具受監護宣告人李益昌財產清冊
    之人。
四、程序費用由受監護宣告人李益昌負擔。
    理    由
一、聲請意旨略以：聲請人為相對人李益昌之子，相對人自民國
    100年9月19日起因中風，雖經送醫診治仍不見起色，近日更
    因精神障礙或其他心智缺陷，致不能為意思表示或受意思表
    示，或不能辨識其意思表示之效果，已達受監護宣告之程度
    ，有受監護宣告之必要；爰依法聲請准予對相對人為監護宣
    告，並選定聲請人為監護人，指定關係人李欣翰為會同開具
    財產清冊之人等語。
二、按對於因精神障礙或其他心智缺陷，致不能為意思表示或受
    意思表示，或不能辨識其意思表示之效果者，法院得因本人
    、配偶、四親等內之親屬、最近一年有同居事實之其他親屬
    、檢察官、主管機關、社會福利機構、輔助人、意定監護受
    任人或其他利害關係人之聲請，為監護之宣告。又法院為監
    護之宣告時，應依職權就配偶、四親等內之親屬、最近一年
    有同居事實之其他親屬、主管機關、社會福利機構或其他適
    當之人選定一人或數人為監護人，並同時指定會同開具財產
    清冊之人。法院選定監護人時，應依受監護宣告之人之最佳
    利益，優先考量受監護宣告之人之意見，審酌一切情狀，並
    注意下列事項：一受監護宣告之人之身心狀態與生活及財產
    狀況。二受監護宣告之人與其配偶、子女或其他共同生活之
    人間之情感狀況。三監護人之職業、經歷、意見及其與受監
    護宣告之人之利害關係。四法人為監護人時，其事業之種類
    與內容，法人及其代表人與受監護宣告之人之利害關係。民
    法第14條第1項、第1111條第1項、第1111條之1分別定有明
    文。
三、經查，聲請人主張之事實，業據其提出受宣告人親屬系統表
    、同意書、應受監護宣告人財產清冊、私立康能護理之家機
    構居住證明書、戶籍謄本、相對人全國財產稅總歸戶財產查
    詢清單等件影本為證；另本院審驗相對人之心神狀況，於鑑
    定人即竹山秀傳醫院林瑞榮醫師前訊問相對人，相對人對於
    本院詢問有幾個兒子、配偶姓名固能正確回答，惟其就本院
    詢問其姓名、有無女兒、何時結婚、與何人同住等問題，皆
    未回答，可見其認知辨識及為意思表示之能力已有所欠缺；
    又經該院鑑定結論略以：相對人意識清醒，但語言功能嚴重
    障礙（可以聽從簡單指令，但是無法明瞭他人複雜的語言，
    因嚴重構音困難，也無法適度表達自己的言語）。左側肢體
    明顯攣縮無力，肢體僵硬無法行動，可坐在輪椅上但需旁人
    代為操控。使用鼻胃管餵食，生活無法自理，需仰賴他人24
    小時長期照護。認定相對人有明顯嚴重的肢體運動及語言功
    能障礙、判斷功能障礙及正常解決問題之能力受損；並且無
    法與人用正常語言溝通及完全遵循他人指示、生活須完全仰
    賴他人24小時協助，故符合不能為意思表示或受意思表示，
    或不能辨識其意思表示之效果者等語，有該院110年12月10
    日110竹秀管字第1101047號函檢送之監護宣告鑑定報告書1
    份在卷足憑。是以，本院認相對人之精神狀態，已達不能為
    意思表示或受意思表示，且不能辨識其意思表示效果之程度
    ，爰依法為監護之宣告。　　
四、關於選定監護人部分：
　　本院審酌相對人前未訂有意定監護契約，而聲請人為相對人
    之長男，誼屬至親，並有意願出任監護人一職；又相對人之
    配偶江秀靜、長女李若寰、次男李欣翰、三男李建壕、四男
    李建鍠均同意由聲請人擔任相對人之監護人，相對人之其餘
    65歲以下已成年之四親等內血親則經本院通知而均未表示任
    何意見，此有聲請狀、同意書在卷，並有本院職權查詢司法
    院意定監護契約管理系統查詢結果列印紙在卷足佐；是堪認
    由聲請人擔任監護人，符合相對人之最佳利益，爰選定聲請
    人為相對人之監護人。
五、關於指定會同開具財產清冊之人部分：
　　聲請人請求指定相對人之次男即關係人李欣翰為會同開具財
    產清冊之人，已獲李欣翰同意，此有李欣翰出具之同意書在
    卷可佐；另相對人之配偶江秀靜、長女李若寰、三男李建壕
    、四男李建鍠亦同意由李欣翰為會同開具財產清冊之人，相
    對人之其餘65歲以下已成年之四親等內血親則經本院通知而
    均未表示任何意見，堪認由李欣翰擔任相對人之會同開具財
    產清冊之人應無不妥，爰依法指定李欣翰為會同開具財產清
    冊之人。又依民法第1113條準用同法第1099條規定，監護開
    始時，監護人對於受監護宣告人李益昌之財產，應會同李欣
    翰，於2個月內開具財產清冊，並陳報法院，附此敘明。
六、程序費用負擔之依據：家事事件法第164條第2項。
中　　華　　民　　國　　111 　年　　1　　月　　7　　日
                家事法庭     法  官　黃立昌
以上正本係照原本作成。
如對本裁定抗告，須於裁定送達後10日內向本院提出抗告狀，並
應繳納抗告費新臺幣1,000元。
中　　華　　民　　國　　111 　年　　1　　月　　7　　日
                             書記官　古紘瑋